臺灣高等法院高雄分院刑事判決　　95年度重上更(三)字第73號
上　訴　人　臺灣高雄地方法院檢察署檢察官
上　訴　人
即　被　告　甲○○
　　　　　　　　　　（現於臺灣嘉義監獄執行中，暫寄押於臺
　　　　　　　　　　　灣高雄監獄）
選任辯護人　林樹根律師
　　　　　　洪茂松律師
　　　　　　邱麗妃律師
上列上訴人因被告違反毒品危害防制條例案件，不服臺灣高雄地
方法院92年度訴字第1297號中華民國93年5 月21日第一審判決（
起訴案號：臺灣高雄地方法院檢察署92年度偵字第6765號），提
起上訴，判決後，經最高法院第三次發回更審，本院判決如下：
    主  文
原判決關於轉讓第一級毒品、轉讓第二級毒品暨定執行部分均撤
銷。
甲○○連續轉讓第一級毒品，累犯，處有期徒刑壹年肆月，扣案
如附表二編號1 所示之第一級毒品海洛因肆包（含殘留海洛因之
包裝袋肆只）沒收銷燬之。又連續轉讓第二級毒品，累犯，處有
期徒刑捌月，扣案如附表二編號2 所示之第二級毒品甲基安非他
命拾參包（含殘留甲基安非他命之包裝袋拾參只）沒收銷燬之。
應執行有期徒刑壹年拾月，扣案如附表二所示之第一級毒品海洛
因肆包（含殘留海洛因之包裝袋肆只）、第二級毒品甲基安非他
命拾參包（含殘留甲基安非他命之包裝袋拾參只），均沒收銷燬
之。
其他上訴駁回。
     事  實
一、甲○○前於民國86年間，因違反麻醉藥品管理條例案件，經
    臺灣高雄地方法院判處有期徒刑3 月確定，於86年8 月21日
    易科罰金執行完畢。又於89年間，因違反毒品危害防制條例
    案件，經臺灣高雄地方法院判處有期徒刑6 月確定，亦於90
    年9 月10日易科罰金執行完畢。仍不知悔改，其自88年間起
    與張傳孟係同居男女朋友關係，甲○○分別基於轉讓第一級
    毒品海洛因、第二級毒品甲基安非他命之概括犯意，自88年
    間某日起至91年7 月22日止，連續多次在高雄市○鎮區○○
    街11號、高雄市三民區○○○路538 巷16號5 樓之1 等處，
    將其購買之第一級毒品海洛因、第二級毒品甲基安非他命，
    交付提供予張傳孟或任由張傳孟自行拿取，而分別無償轉讓
    數量不詳（無證據足證明海洛因已逾5 公克、甲基安非他命
    已逾10公克）之第一級毒品海洛因、第二級毒品甲基安非他
    命予張傳孟施用。嗣於91年7 月22日23時50分許，甲○○因
    依約欲交付毒品予史豫慈，而在高雄市○○區○○街38號10
    樓史豫慈住處電梯口為警查獲，並扣得如附表一所示甲○○
    擬交予史豫慈之海洛因及甲基安非他命，甲○○乃再帶同警
    員，前往其高雄市三民區○○○路538 巷16號5 樓之1 住處
    ，扣得如附表二所示之海洛因及甲基安非他命，始查悉上情
    。
二、案經高雄縣政府警察局林園分局報請臺灣高雄地方法院檢察
    署檢察官偵查起訴。
    理  由
壹、證據能力方面
一、證人史豫慈於警詢中之陳述：
  (一)按被告以外之人（包括證人、鑑定人、告訴人、被害人及共
    同被告等）於檢察事務官、司法警察官或司法警察調查中所
    為之陳述，與審判中不符時，其先前之陳述具有較可信之特
    別情況，且為證明犯罪事實存否所必要者，得為證據，刑事
    訴訟法第159 條之2 定有明文。所謂「前後陳述不符」之要
    件，應就前後階段之陳述進行整體判斷，以決定其間是否具
    有實質性差異，惟無須針對全部陳述作比較，陳述之一部分
    有不符，亦屬之。而所謂「較可信之特別情況」之情形，亦
    應就前後陳述時之各種外部情況進行比較，以資決定何者外
    部情況具有可信性。若陳述係在特別可信之情況下所為，則
    虛偽陳述之危險性即不高，雖係審判外陳述，或未經被告反
    對詰問，仍得承認其有證據能力【所稱「外部情況」之認定
    ，例如(1)時間之間隔：陳述人先前陳述是在記憶猶新的情況
    下直接作成，一般與事實較相近，事後即可能因記憶減弱或
    變化，致有不清晰或陳述不符之現象發生；(2)有意識的迴避
    ：由於先前陳述時被告未在場，是陳述人直接面對詢問警員
    所為陳述較為坦然；事後可能因陳述人對被告有所顧忌或同
    情，因而在被告面前較不願陳述不利被告之事實；(3)受外力
    干擾：陳述人單獨面對檢察事務官或司法警察（官）所為之
    陳述，程度上較少會受到強暴、脅迫、詐欺、利誘或收買等
    外力之影響，其陳述較趨於真實。若被告在庭或有其他成員
    參與旁聽時，陳述人可能會本能的作出迴避對被告不利之證
    述，或因不想生事乃虛構事實而為陳述；(4)事後串謀：目擊
    證人對警察描述所目睹情形，因較無時間或動機去編造事實
    ，客觀上亦較難認與被告間有勾串情事，其陳述具有較可信
    性。但事後因特殊關係，雙方可能因串謀而統一口徑；或事
    後情況變化，兩者從原先敵對關係變成現在友好關係等情形
    ，其陳述即易偏離事實而較不可信等】。
  (二)證人史豫慈於原審翻異前詞，所為證述內容與警詢所述不同
    ，經查：證人史豫慈於警詢時之證述，依其記載內容，係採
    取一問一答方式，且其於警詢時之供述較接近案發時點，記
    憶應較為清晰，憑信性甚高，而當時未直接面對被告甲○○
    ，心理較為篤定，壓力較小，較有可能據實陳述，況觀以證
    人於警詢、偵查所為證述之內容，其對基本事實之證述始終
    一致，在偵查及原審均未對檢察官及法官表示為遭受不正方
    法訊問或非出於其自由意志而為供述，足見證人史豫慈於警
    詢之陳述具有任意性。職是，本院認證人史豫慈於警詢中之
    陳述，基於發見真實之需求，且為證明犯罪事實之存否為有
    必要，本院斟酌上開供述證據之取得過程並無瑕疵，且與本
    案待證事實間具有相當之關聯性，以之為本案證據尚無不當
    ，揆諸前揭說明，證人史豫慈警詢之陳述，本院認符合刑事
    訴訟法第159 條之2 之情形而有證據能力。
二、按被告以外之人於偵查中向檢察官所為之陳述，除顯有不可
    信之情況者外，得為證據，刑事訴訟法第159 之1 第2 項定
    有明文。偵查中對被告以外之人所為之偵查筆錄，或被告以
    外之人向檢察官所提之書面陳述，性質上均屬傳聞證據，惟
    現階段刑事訴訟法規定檢察官代表國家偵查犯罪、實施公訴
    ，依法其有訊問被告、證人及鑑定人之權，證人、鑑定人且
    須具結，而實務運作時，檢察官偵查中向被告以外之人所取
    得之陳述，原則上均能遵守法律規定，不致違法取供，其可
    信度極高。本案證人史豫慈關於被告甲○○之犯行，於偵查
    中向檢察官所為之陳述，係以證人身分在檢察官面前所為之
    證述，並經合法具結，且無證據證明檢察官在偵查中有對該
    等證人不法取供之情形，亦無顯不可信之情況，依上開說明
    ，本院認證人史豫慈於偵查中向檢察官所為之陳述，自有證
    據能力。
貳、有罪部分（即轉讓第一、二級毒品部分）
一、訊據上訴人即被告甲○○（下稱被告）矢口否認有轉讓第一
    、二級毒品給張傳孟之犯行。辯稱：是伊與張傳孟共同出資
    購買毒品施用云云。經查：
　(一)被告於警詢時供稱：伊女友張傳孟有吸食海洛因及安非他命
    毒品之習慣，均與伊一同吸食，為警扣押之毒品係伊所有，
    是向綽號「阿龍」之男子所購得等語（見警卷第6-7 頁）；
    並未供稱「毒品係其與張傳孟所共有，是合資向『阿龍』購
    買」之情；於檢察官偵查中且供稱：與張傳孟已是認識3 、
    4 年之男女朋友，不知她的毒品何來，伊有將毒品供張傳孟
    吸食等語（見偵字第15810 號卷第5 頁），仍未述及有與張
    傳孟合資購買毒品之情事；嗣被告於原審審理時亦供承扣案
    之毒品係伊所有，張傳孟如果要施用就自己拿等語（見原審
    卷第197 頁）；核與證人張傳孟於91年8 月8 日在檢察官偵
    查中具結證稱：「我的安非他命及海洛因都是甲○○給我的
    ，他不會跟我收錢。3 年多前與甲○○認識同居的時候就開
    始給我毒品，海洛因及安非他命兩種毒品都有偶爾吸食，但
    安非他命比較多，海洛因比較少，直到今年海洛因吸得比較
    多」等語相符（見偵字第15810 號卷第95頁）。
  (二)經原審勘驗證人張傳孟91年8 月8 日偵訊錄音帶結果為：
　  檢察官問：「甲○○的毒品這麼多是向什麼人拿的？」
    張傳孟答：「我聽他說是向曾信龍買的。」
    檢察官問：「妳吸食毒品來源？」（檢察官接著訊問，所以
    從妳開始與甲○○在一起，妳所吸食之安非他命及海洛因都
    是他給妳，但是都沒有跟妳收錢？」
    張傳孟答：「沒有、沒有。」
    （檢察官重複敘述「她說：『我的安非他命及海洛因都是甲
    ○○給我的，他不會跟我收錢。』」）
    （檢察官就關於張傳孟施用毒品之期間詢問，張傳孟陳述已
    經施用毒品很久，結婚前就開始施用了，此部分未記明於筆
    錄）
    檢察官問：「甲○○何時開始給妳毒品？」
    張傳孟答：「認識的時候。」
    檢察官問：「就是三年多前？」
    張傳孟答：「對。」
    檢察官問：「從那時候開始就兩種都有吸食？」
    張傳孟答：「偶爾、偶爾吸。」
    檢察官問：「哪一種比較多？」
    張傳孟答：「安非他命比較多，海洛因比較少，直到今年海
    洛因吸得比較多。」
    此有原審93年4 月6 日勘驗筆錄在卷可稽（見原審卷第167-
    168 頁），經原審勘驗結果，雖證人張傳孟91年8 月8 日偵
　　訊筆錄上所記載之「我的安非他命及海洛因都是戴給我的，
  　他沒有跟我拿錢」，係檢察官所複述，然檢察官接著訊問：
    「甲○○何時開始給妳毒品？」，證人張傳孟回答：「認識
    的時候。」，檢察官問：「就是3 年多前？」，張傳孟答：
    「對。」，檢察官問：「從那時候開始就兩種都有吸食？」
    ，張傳孟答：「偶爾、偶爾吸。」，檢察官問：「哪一種比
    較多？」，張傳孟答：「安非他命比較多，海洛因比較少，
    直到今年海洛因吸得比較多。」，偵訊筆錄所載與實際訊問
    內容雖稍有出入，然將訊問之過程及內容整體觀察結果，證
    人張傳孟確坦承從3 年多前（按即88年間）與被告認識時，
    被告即無償提供第一級毒品海洛因及第二級毒品甲基安非他
    命予伊施用無訛。
  (三)參以證人張傳孟自承自88年間起至91年7 月22日為警查獲止
    ，該段期間有施用毒品海洛因及甲基安非他命（見偵字第15
    810 號卷第95頁、原審卷第73頁），且其確於88、89年間均
    因施用毒品案件，經送觀察勒戒後，因認無繼續施用毒品之
    傾向，而由臺灣高雄地方法院檢察署先後以88年度毒偵字第
    1554號及89年度毒偵字第1073為不起訴處分；復因施用第二
    級毒品案件，經臺灣高雄地方法院檢察署檢察官聲請臺灣高
    雄地方法院以89年毒聲字第4169號裁定施以強制戒治，並提
    起公訴，經臺灣高雄地方法院以90年度簡上字第27號判處有
    期徒刑6 月確定；另於91年間因施用第一級及第二級毒品案
    件，經臺灣高雄地方法院以91年訴字第1139號分別判處有期
    徒刑8 月及10月，應執行有期徒刑1 年4 月確定等情；有台
    灣高等法院被告前案紀錄表1 份及上開刑事判決書2 份附於
    本院卷可稽，益徵被告確於88年間起至91年7 月22日為警查
    獲止，無償提供第一級毒品海洛因及第二級毒品甲基安非他
    命予張傳孟施用無訛。
  (四)被告於原審及本院歷次審理時雖辯以毒品是張傳孟與伊合資
    共同向他人購買云云，而證人張傳孟於原審亦改稱：甲○○
    不會提供毒品給伊施用，有時伊自己向曾信龍購買，若伊錢
    不夠，就會找甲○○合資向曾信龍購買，伊於檢察官偵訊中
    並未陳述如偵訊筆錄記載之內容云云（見原審卷第74-75 頁
    ），然證人張傳孟於檢察官偵查時已明白證稱：沒有和甲○
    ○一起去買過毒品等語（見偵字第15810 號卷第96頁）。且
    原審當庭勘驗證人張傳孟於91年8 月8 日之偵訊筆錄結果，
    張傳孟確有證述被告提供毒品海洛因、安非他命予伊施用等
    情，已如前述，並有原審93年4 月6 日勘驗筆錄可證。足認
    被告確有分別無償提供海洛因及甲基安非他命予其女友即證
    人張傳孟施用之事實，甚為明確。證人張傳孟嗣於原審翻異
    前詞，改稱被告並未提供毒給伊施用云云，顯係迴護被告之
    詞，不足採信。
  (五)此外，復有如附表二所示之疑似第一級毒品海洛因粉末4 包
    、疑似第二級毒品甲基安非他命晶體13包扣案可資佐證，上
    開扣案物品經鑑驗結果，確係第一級毒品海洛因及第二級毒
    品甲基安非他命（詳如附表2 所示），有法務部調查局91年
    9 月17日調科壹字第220013995 號鑑定通知書、高雄醫學大
    學附設中和紀念醫院92年6 月12日檢驗報告各1 份在卷可稽
    （見偵字第4067號卷第3 頁、原審卷第43頁）。綜合上述，
    本件事證已臻明確，被告所辯係事後卸責之詞，不足採信，
    其轉讓第一級毒品海洛因、第二級毒品甲基安非他命予張傳
    孟之犯行洵堪認定。
二、查海洛因係屬毒品危害防制條例第2 條第2 項第1 款所稱之
    第一級毒品，甲基安非他命則係屬毒品危害防制條例第2 條
    第2 項第2 款所稱之第二級毒品，而毒品危害防制條例第8
    條所稱之轉讓，係指基於讓與毒品之意思，無償將所有之毒
    品轉予他人取得所有權而言。是被告將第一級毒品海洛因及
    第二級毒品甲基安非他命無償轉讓予張傳孟之行為，係犯毒
    品危害防制條例第8 條第1 項、第2 項之轉讓第一、二級毒
    品罪。其持有海洛因、甲基安非他命之低度行為，已被轉讓
    海洛因、甲基安非他命之高度行為所吸收，不另論罪。其所
    犯上開2 罪，犯意各別，罪名互殊，應予分論併罰。被告先
    後多次分別轉讓海洛因及甲基安非他命予張傳孟之行為，時
    間緊接，犯罪構成要件相同，顯係各基於概括犯意反覆為之
    ，皆為連續犯，應依修正前刑法第56條規定論以一罪，並加
    重其刑。被告行為後，刑法第56條連續犯之規定，業於94年
    1 月7 日修正公布刪除，並於95年7 月1 日施行，則被告之
    犯行，因行為後新法業已刪除連續犯之規定，此刪除雖非犯
    罪構成要件之變更，但顯已影響行為人刑罰之法律效果，自
    屬法律有變更，依新法第2 條第1 項規定，比較新、舊法結
    果，仍應適用較有利於被告之行為時法律即舊法論以連續犯
    （最高法院95年第8 次刑事庭會議決議參照）。被告前於86
    年間，因違反麻醉藥品管理條例案件，經臺灣高雄地方法院
    判處有期徒刑3 月確定，於86年8 月21日易科罰金執行完畢
    ；又於89年間，因違反毒品危害防制條例案件，經臺灣高雄
    地方法院判處有期徒刑6 月確定，亦於90年9 月10日易科罰
    金執行完畢；此有台灣高等法院被告前案紀錄表1 份在卷可
    稽，其前受有期徒刑之執行完畢後，5 年內再故意犯本件有
    期徒刑以上之罪，為累犯，應依刑法第47條第1 項之規定加
    重其刑，其同時有兩種法定加重事由，應依刑法第70條規定
    遞加重之。又被告於前受有期徒刑之執行完畢後，5 年內再
    故意犯本件有期徒刑以上之2 罪，不論依修正前之刑法第47
    條，或修正後之刑法第47條第1 項之規定，均構成累犯，對
    被告而言並無有利或不利之情形，自不生新舊法比較之問題
    ，應逕依修正後之刑法第47條第1 項論以累犯，並加重其刑
    。
三、按毒品危害防制條例於92年7 月9 日修正，並自93年1 月9
    日施行，第8 條第1 項、第2 項雖未修正，但增列第6 項規
    定「轉讓毒品達一定數量者，加重其刑至2 分之1 ，其標準
    由行政院定之」，而依行政院所發布轉讓持有毒品加重其刑
    之數量標準第2 條第1項 第1 款、第2 款規定：轉讓、持有
    第一級毒品淨重5 公克以上，第二級毒品淨重10公克以上者
    ，加重其刑至2 分之1。 本件被告轉讓海洛因、甲基安非他
    命予張傳孟之具體重量，雖因張傳孟業已將被告所轉讓之海
    洛因、甲基安非他命施用殆盡，而無從測量，然既無積極證
    據證明被告轉讓海洛因、甲基安非他命之數量，已逾上開加
    重其刑標準之淨重5 公克、10公克，自無庸依毒品危害防制
    條例第8 條第6 項之規定加重其刑，即無新舊法比較之必要
    。至警方在被告身上及住處所查扣如附表1 、2 所示之海洛
    因、甲基安非他命，重量雖已逾上開加重其刑標準之淨重5
    公克、10公克，然其持有海洛因、甲基安非他命之低度行為
    ，已被轉讓海洛因、甲基安非他命之高度行為所吸收而不另
    予論罪，已如前述，是被告持有海洛因、甲基安非他命之數
    量縱已逾淨重5 公克、10公克，亦無庸依毒品危害防制條例
    第11條第4 項之規定加重其刑。
四、原審予以論罪科刑，固非無見，然查：(一)若犯罪構成要件因
    法律之修正已有變更或增列，依修正後之法律，其適用之範
    圍較諸舊法有所加重或限制時，必其行為同時符合修正後之
    法律所規定之犯罪構成要件，始有刑法第2 條第1 項之適用
    （最高法院93年台上字第2888號判決參照）。被告行為後，
    關於轉讓毒品之新法，其犯罪及刑罰要件在一定數量以上與
    舊法有異，已如前述。則被告是否具備新法規定之要件，自
    應加以記載認定，如認其所為依新法之規定仍應成立犯罪，
    固應就裁判時法與行為時法之規定比較適用；反之，則無須
    比較新舊法。乃原判決事實欄並未明確記載被告轉讓毒品之
    數量是否已逾上開標準，即認其行為成立修正後之犯罪，而
    與行為時法比較適用，尚有可議。(二)沒收為從刑之一種，應
    隨主刑宣告，如係數罪併罰內有沒收必要者，須附隨宣告於
    該主刑之下始為適法，否則即無所據以定其應執行刑之主從
    各刑。原判決附表1 、2 各有扣案之海洛因及甲基安非他命
    ，但未於轉讓第一級毒品罪之主刑之下宣告沒收，亦未於轉
    讓第二級毒品罪之主刑之下沒收，而於該2 罪定應執行刑之
    後始宣告沒收，已屬違誤。(三)又原判決附表所列各包毒品之
    重量，均引自警卷扣押清冊所初估之記載，而未依據法務部
    調查局及高雄醫學大學附設中和紀念醫院所鑑驗之各實際重
    量詳為載明，事實之認定亦非妥適。(四)原判決附表1 所示之
    海洛因1 包（毛重1.8 公克）及甲基安非他命1 包（毛重
    23.6公克），係被告涉販賣第一、二級毒品罪，被查扣之毒
    品，與原判決論處被告轉讓第一、二級毒品罪無關，而被告
    被訴販賣第一、二級毒品部分既經原判決諭知無罪，因依檢
    察官起訴書所載，檢察官已請求宣告沒收，原審本應另行製
    作裁定書單獨宣告沒收，乃原判決竟將他案（販賣第一、二
    級毒品案件）扣押之上揭毒品，分別於全無關係之轉讓第一
    級毒品及轉讓第二級毒品罪刑之下宣告沒收，亦有適用法則
    不當之違法。被告上訴否認有轉讓毒品之犯行，指摘原判決
    此部分不當，雖無理由，惟原判決既有上揭可議之處，即屬
    無可維持，應由本院將原判決關於轉讓第一、二級毒品及其
    定執行刑部分撤銷改判。
五、審酌被告無視於毒品對於社會造成危害，仍多次轉讓第一級
    毒品海洛因、第二級毒品安非他命予其女友張傳孟施用，期
    間長達3 年，危害張傳孟身心健康，助長毒品氾濫，惡性非
    輕，惟念其僅轉讓毒品予張傳孟1 人，犯罪情節尚非嚴重，
    及其犯罪動機、素行品行、智識程度（國中畢業），犯後否
    認犯行，未見悔意等一切情狀，爰分別量處如主文所示之刑
    ，並定其應執行刑，以資懲儆。刑法第51條業於94年1 月7
    日修正公布，並於95年7 月1 日施行，修正前刑法第51條規
    定：「數罪併罰，分別宣告其罪之刑，依左列各款定其應執
    行者：」其中第5 款規定：「宣告多數有期徒刑者，於各刑
    中之最長期以上，各刑合併之刑期以下，定其刑期。但不得
    逾20年。」，修正後刑法第51 條 第5 款規定：「宣告多數
    有期徒刑者，於各刑中之最長期以上，各刑合併之刑期以下
    ，定其刑期。但不得逾30年。」，本件被告應執行之刑並未
    逾20年，對被告而言，並無利與不利之情形，自不生新舊法
    比較之問題，應逕依修正後刑法第51條第5 款定其應執行之
    刑。
六、扣案如附表二所示之第一級毒品海洛因、第二級毒品甲基安
    非他命，係查獲之毒品，不問屬於犯人與否，應依毒品危害
    防制條例第18條第1 項前段之規定宣告沒收銷燬之；而扣案
    如附表二編號1 所示之第一級毒品海洛因，包裝上開海洛因
    所用之包裝袋，經送法務部調查局鑑驗之結果，雖經與毒品
    分開秤重，但法務部調查局一般係以傾倒之方式，將包裝袋
    內之海洛因倒出與包裝袋分離而稱重，必要時亦會輔以刮杓
    刮取袋內粉末，然無論依何種方式分離，包裝袋內均有極微
    量之海洛因殘留，業經法務部調查局以93年3 月19日調科壹
    字第09300113060 號函釋在案，此為本院依職權已知之事項
    ，足認前揭空包裝袋內含極微量之第一級毒品海洛因殘留而
    無法析離，亦整體視為第一級毒品，併依毒品危害防制條例
    第18條第1 項前段之規定，沒收銷燬之；扣案如附表二編號
    2 所示之第二級毒品甲基安非他命，包裝上開甲基安非他命
    所用之包裝袋內，亦含有極微量之第二級毒品甲基安非他命
    留而無法析離，亦整體視為第二級毒品，併依毒品危害防制
    條例第18條第1 項前段之規定，沒收銷燬之；至鑑驗耗損之
    毒品海洛因、甲基安非他命業已滅失，自無庸再為沒收銷燬
    之諭知。
參、上訴駁回部分（即販賣第一、二級毒品部分）
一、公訴意旨略以：被告甲○○基於概括犯意，化名「成仔」，
    連續以行動電話0000000000號為聯絡工具，以每半錢（約1.
    8 公克）新臺幣（下同）5,000 元之價格，販售第一級毒品
    海洛因，另以每18公克約1 萬3,000 元之價格，販賣第二級
    毒品甲基安非他命（起訴書誤繕為安非他命，下同）予史豫
    慈。史豫慈於91年7 月22日晚上8 時35分許，以0000000000
    行動電話撥打被告之0000000000號行動電話，表示要向其購
    買毒品海洛因（雙方約定代號為「鹹仔」）與甲基安非他命
    （雙方約定代號為「糖果」），約定於同日晚上9 時許，在
    高雄市○○路及大昌路口之「萬教火鍋店」處交易。史豫慈
    原本預定要購買海洛因4,500 元，甲基安非他命2 萬6 、7,
    000 元左右，但因當時史豫慈錢不夠，且被告攜來交易之甲
    基安非他命數量亦不足，是該次交易時，被告僅販賣價值4,
    500 元之海洛因及1 萬3,000 元左右之甲基安非他命給史豫
    慈。嗣史豫慈向被告購買海洛因、甲基安非他命後，於同日
    晚上10時許，在高雄市○○區○○街38號前道路上，因形跡
    可疑，為警查獲，並當場扣得海洛因1 包（毛重1.8 公克）
    、甲基安非他命2 包（毛重共1.6 公克），另為警在史豫慈
    位於高雄市○○區○○街38號10樓之1 住處，又查獲甲基安
    非他命2 包（毛重分別為23.1、0.5 公克，共計毛重23 .6
    公克）。史豫慈因而供出毒品來源，並以甲基安非他命（糖
    果）數量不足為理由，於同日晚上10時25分至11時50分間，
    再度以0000000000行動電話撥打被告之0000000000號行動電
    話聯絡被告，並向被告表示「糖果送過來」，欲再購買前次
    未購足之甲基安非他命，並要被告攜帶毒品前來高雄市○○
    區○○街38號10樓之1 史豫慈住處交易，於同日晚上11時50
    分許，被告果攜帶毒品到達史豫慈上開住處，當被告乘坐電
    梯至10樓時，為警當場查獲而未遂，並在其身上扣得海洛因
    1 包（1. 8公克）、甲基安非他命1 包（23.6公克），又經
    警前往被告位在高雄市三民區○○○路538 巷16號5 樓住所
    ，再扣得海洛因4 包（毛重25公克）、甲基安非他命14包（
    毛重122.3 公克）、大麻1 包（毛重0.3 公克）、毒品吸食
    器1 支、玻璃吸管5 支、杓子1 支、塑膠鏟子1 支、行動電
    話1 支、電子磅秤1 具、塑膠分裝袋70只，因認被告另涉犯
    毒品危害防制條例第4 條第1 項之販賣第一級毒品罪、同條
    第2 項之販賣第二級毒品罪嫌。
二、按犯罪事實應依證據認定之，無證據不得認定犯罪事實；又
    不能證明被告犯罪或其行為不罰者，應諭知無罪之判決，刑
    事訴訟法第154條第2項第301條第1項分別定有明文。次按
    「犯罪事實應依證據認定之，所謂證據，須適於為被告犯罪
    事實之證明者，始得採為斷罪資料。」、「認定犯罪事實所
    憑之證據，雖不以直接證據為限，間接證據亦包括在內；然
    而無論直接或間接證據，其為訴訟上之證明，須於通常一般
    之人均不致有所懷疑，而得確信其為真實之程度者，始得據
    為有罪之認定」，又認定不利於被告之事實，須依積極證據
    ，苟積極證據不足為不利於被告事實之認定時，即應為有利
    於被告之認定，更不必有何有利之證據，有最高法院53年臺
    上字第2750號、76年臺上字第4986號、30年上字第816 號判
    例意旨可資參照。尚且，刑事訴訟法第161條已於91年2 月8
    日修正公布，其第1 項規定：檢察官就被告犯罪事實，應負
    舉證責任，並指出證明之方法。因此，檢察官對於起訴之犯
    罪事實，應負提出證據及說服之實質舉證責任。倘其所提出
    之證據，不足為被告有罪之積極證明，或其指出證明之方法
    ，無從說服法院以形成被告有罪之心證，基於無罪推定之原
    則，自應為被告無罪判決之諭知，最高法院92年臺上字第12
    8號判例明揭此旨。申言之，刑事訴訟制度受「倘有懷疑，
    則從被告之利益為解釋」、「被告應被推定為無罪」原則所
    支配，故得為訴訟上證明者，無論為直接或間接證據，須客
    觀上於吾人一般社會生活經驗均不致有所懷疑，而達於確信
    之程度者，且除認定被告犯罪之外，無從本於同一事證為其
    他有利於被告之合理推斷，始可以之為不利之認定，倘其證
    明尚未達於確信之程度，而有合理可疑存在時，即難據為被
    告有罪之認定。
三、公訴人認被告涉犯前揭販賣第一級、第二級毒品之犯行，無
    非係以：(一)證人史豫慈於警詢及檢察官偵訊中之證詞；(二)91
    年7 月22日晚上8 時35分許及同日晚上9 時30分至11時55分
    許間，史豫慈所使用之0000000000行動電話與被告之000000
    0000號行動電話聯絡有多通電話通聯，並提出通聯紀錄1 份
    為證；(三)依證人張傳孟於檢察官偵查中證稱：「扣案之毒品
    是我們跟曾信龍拿的，有一些是我們的，有一些是曾信龍的
    」等語，且被告亦自承：曾信龍要張傳孟去賣毒品，但是張
    傳孟不敢，所以毒品放在家裡等語，足見查獲之毒品均係被
    告所有供販賣之用，並非史豫慈所寄放；(四)經警查獲史豫慈
    持有及在其住處扣得之毒品數量，並不亞於被告攜來交易之
    毒品數量，足見被告辯稱：因史豫慈恐遭查獲，始將毒品交
    伊保管云云，顯不可採；(五)被告販賣毒品予史豫慈之價格，
    業據史豫慈於警詢及檢察官偵訊中證述明確，且毒品價格高
    昂，是被告顯不可能無償提供毒品予史豫慈；(六)另有查扣電
    子磅秤及分裝袋多只，且依特定重量分裝，益見查扣之毒品
    ，顯係供販賣所用等情，為其論據。
四、訊據被告甲○○固不否認認識史豫慈，及史豫慈有於91年7
    月22日晚上曾撥打電話給伊，要伊到高雄市○○路與大昌路
    口「萬教火鍋店」見面之事實，惟堅決否認有販賣毒品予史
    豫慈之犯行，辯稱：史豫慈曾將毒品海洛因寄放在伊住處，
    91年7 月22日晚上史豫慈為警查獲持有毒品時，警察要他供
    出毒品來源，史豫慈當時曾打電話給賣給他毒品之女子「惠
    仔」，因「惠仔」電話打不通，警察硬要他供出毒品來源，
    不得已才打電話給伊，要伊將寄放之毒品拿還給他，此由史
    豫慈在原審審理時之證詞，及證人即查獲警員彭清貴於原審
    審理證稱史豫慈最初確有提到1 位「惠仔」之人，即可為證
    ，足見史豫慈在警詢時之供詞並不實在；至查扣之電子磅秤
    是供伊購買毒品時，秤重是否足量使用，分裝袋是伊分裝自
    己要施用之毒品，在伊住處查扣之毒品是伊要自己施用的等
    語。
五、經查：
  (一)公訴人雖以證人史豫慈於警詢、檢察官偵訊中之證詞，據以
    證明被告有販賣第一級毒品海洛因、第二級毒品甲基安非他
    命之犯行，然證人史豫慈於警詢、檢察官偵訊及原審訊問中
    之證詞前後歧異，茲臚列說明如下：
   1、證人史豫慈於警詢中固先證稱：於91年7 月22日晚上10時
      許，經警在伊身上及位在高雄市○○區○○街38號10樓之
      1 住處查獲之毒品海洛因及甲基安非他命都是伊向一位綽
      號「成仔」之男子購買的，是供作伊自己施用，該綽號「
      成仔」之男子就是甲○○，伊於91年7 月22日晚上9 時許
      ，在伊住處樓下之巨蛋超商前馬路上，以1 萬7,500 元之
      價格，向甲○○購買毒品，海洛因是4,500 元，甲基安非
      他命是1 萬3,000 元，伊是以甲○○所留之0000000000號
      電話與甲○○聯絡購買毒品之地點，伊有施用毒品甲基安
      非他命云云，然隨即又改稱：「（你施用毒品是甲基安非
      他命，為何警方查獲時，你持有毒品海洛因？）海洛因是
      甲○○叫伊轉交給別人的，甲○○還沒有告訴伊交給何人
      」云云（見警卷第13- 15頁），足見證人史豫慈就其持有
      海洛因之用途及所持有之海洛因是否向被告購買，或係被
      告要其轉交予他人，前後證詞歧異。
   2、證人史豫慈於91年7 月23日檢察官偵訊時旋又改稱：毒品
      是甲○○的，甲○○託伊賣給別人，伊沒有向甲○○購買
      毒品云云（見偵字第15810 號卷第4 頁）；再於原審法院
      羈押訊問時供稱：毒品是甲○○在伊被警方查獲半小時前
      ，打電話要伊去他那邊拿毒品，再交給別人，至於要交給
      誰，他會再與伊聯絡，海洛因1 包、甲基安非他命2 包，
      要伊向對方收取1 萬7 仟元，甲○○打電話給伊，伊再拿
      到住處樓下超商與對方交易，但伊到樓下超商，未遇見對
      方，即為警查獲云云（見原審聲羈字卷第6 頁），顯又與
      上開警詢中之證詞相歧。
   3、史豫慈嗣於91年8 月7 日檢察官偵訊時又改稱：「（問：
      91 年7月22日甲○○帶毒品去你住處做什麼？）當時是伊
      打甲○○的電話，因伊在7 月22日晚上9 、10時，在住處
      樓下被警察抓到，當時伊身上有毒品，警察問伊毒品來源
      ，伊說是向朋友「成仔」，伊在電話中要他將代號「糖果
      」之甲基安非他命送過來，並沒有說要買海洛因，伊共向
      甲○○買過2 次毒品，第1 次是91年7 月22日晚上8 時許
      ，約在九如路與大昌路口之萬教火鍋店，第2 次就是被警
      察抓到這1 次云云（見偵字第15810 號卷第15頁）。然與
      前揭證詞有異，況依證人史豫慈所持用之0000000000號行
      動電話從91年7 月22日早上9 時42分至晚上9 時23分止之
      通聯紀錄，其發話或受話之基地台位置均在高雄縣鳳山市
      ，足見斯時史豫慈人在鳳山市，則其供述當日晚上8 時許
      在高雄市○○路與大昌路口之「萬教火鍋店」，或同日晚
      上9 時許，在其高雄市住處樓下之巨蛋超商前向被告購買
      毒品乙節，應非事實。又史豫慈之住處係高雄市○○區○
      ○街38 號10 樓之1 ，而在其住處使用行動電話之基地台
      位置，應是該區○○路295 號12樓樓頂；然史豫慈所持用
      之上開電話與被告所持用之0000000000號行動電話，於是
      日晚上10 時 許史豫慈為警查獲之前，共通話6 次，即是
      凌晨1 時35 分35 秒，被告打給史豫慈，基地台位置為高
      雄縣大寮鄉○○路109 號12樓之1 屋頂，晚上8 時35分12
      秒，史豫慈打給被告，基地台位置分別為鳳山市○○○○
      路21之1 號4樓 屋頂及同市○○○街3 號8 樓屋頂，晚上
      9 時31分4 秒，被告打給史豫慈，基地台位置同為高雄市
      苓雅區○○○路109 號15樓之1 屋頂，晚上9 時41分45秒
      ，史豫慈打給被告，基地台位置是同為高雄市○○區○○
      路74號屋頂，晚上9 時48分54秒，史豫慈打給被告，基地
      台位置分別為高雄市○○區○○路21號7 樓之14屋頂及同
      區○○○路142 號5 樓樓頂，晚上9 時57分11秒，史豫慈
      打給被告，基地台位置分別為高雄市○○區○○路295 號
      12樓樓頂及同區○○路50號，此有通聯紀錄在卷可稽（見
      偵字第15810 號卷第86-87 頁）。由上可知，6 次通話中
      ，史豫慈與被告有3 次通話，其基地台位置均相同，顯見
      當時2 人應有碰見，倘史豫慈僅是單純向被告購買毒品1
      次，為何通話如此頻繁，且須見面3 次？更何況當天晚上
      8 時35分許，彼此通話之基地台位置均在鳳山市，顯見其
      2 人均在鳳山市，2 人如欲見面近在咫尺，被告又何須及
      如何於晚上8 時許，在高雄市○○路與大昌路口之「萬教
      火鍋店」販賣毒品給史豫慈？另晚上9 時41分，彼此通話
      之基地台位置尚同在高雄市○○區○○路74號附近，顯見
      其2 人應有見面，如有交易毒品之事實，亦應在此時才是
      ，乃過16分後之9 時57分彼此通話時，史豫慈雖在其住處
      附近，然被告則是在高雄市○○區○○路50號附近，是以
      證人史豫慈於警詢時供稱於91年7 月22日晚上9 時許，在
      其住處樓下之「巨蛋超商」前向被告購買毒品乙節，亦非
      事實，其供詞顯有嚴重瑕疵，自難據此遽為不利於被告之
      認定。
   4、史豫慈於原審訊問時已再結證改稱：毒品海洛因及甲基安
      非他命都是伊向1 位「惠仔」的女子購買，伊被查獲後，
      警察要伊說出毒品來源，伊打電話給「惠仔」，但無法聯
      絡，伊想到有東西放在甲○○那裡，就聯絡甲○○將毒品
      拿過來，警詢時說向甲○○購買毒品是誣衊甲○○的云云
      （見原審卷第76、78頁），證人即查獲警員彭清貴於原審
      雖結證稱：91年7 月22日查獲史豫慈持有毒品，史豫慈表
      示毒品是向「阿成」購買，並打電話給「阿成」，表示剛
      才送來之毒品純度不好，人家不要，並要「阿成」拿東西
      過來將先前的換回去，後來甲○○就過來了等語（見原審
      卷第58頁），因與證人史豫慈之上開證詞顯有不符，被告
      聲請再傳訊證人彭清貴後，經交互詰問結果，彭清貴證稱
      ：史豫慈有無先打電話給「惠仔」之女子，伊已不記得了
      ，當時是陳昭元警員請史豫慈打電話給上線，史豫慈與其
      他警員談話時，伊有聽到「惠仔」這個名字，史豫慈打電
      話之通話內容伊已記不清楚等語（見原審卷第190-192 頁
      ），證人彭清貴既已記不清楚通話內容，則其在原審第1
      次所陳史豫慈打電話給「阿成」，表示剛才送來之毒品純
      度不好，要「阿成」拿來換乙節，是否可信，即有可疑；
      反之證人史豫慈上開供述，即非虛構，而可採信。
   5、就毒品是史豫慈寄放在被告處乙節，證人史豫慈稱僅寄放
      被告甲基安非他命，沒有寄放海洛因等語；被告則稱經警
      查獲時身上之甲基安非他命及海洛因，都是史豫慈寄放的
      等語（見警卷第6 頁、偵字第15810 號卷第3 頁、原審卷
      第79頁、本院上訴字卷第72頁），已不相符。又證人史豫
      慈稱是在22日晚上7 點多，在萬教火鍋店寄放，並稱有告
      訴被告，回女友家中拿換洗衣物後，會馬上回萬教火鍋店
      附近取回寄放之毒品，再回鳳山住處（見原審卷第77頁）
      ，被告則稱是在被查獲前幾天，在史豫慈住處樓下交付，
      並言明放幾天就會取回（見原審聲羈卷第7 頁），後改稱
      在7 月22日之前不到1 星期，在萬教羊肉爐店附近寄放（
      見偵字第15810 號卷第16頁），嗣再改稱是被查獲當天在
      萬教火鍋店旁的巷內寄放（見原審卷第79頁），被告前後
      所述雖不一致，與證人史豫慈之供述亦不盡相符，且寄放
      之理由亦不合常理，然尚不得以其辯解不可採，而據以認
      定被告有販賣毒品之犯行。
  (二)又0000000000號、0000000000號行動電話分別係被告及證人
    史豫慈所使用，而該2 支行動電話於91年7 月22日晚間，確
    有多次通聯等情，固為被告及證人史豫慈所是認，並有通聯
    紀錄1 份附卷可稽，惟並無其他積極證據足以佐證上開通聯
    電話之內容為何，尚難以該通聯紀錄而推認被告確有販賣毒
    品予史豫慈之事實。
  (三)被告經警查獲當晚持有附表一所示之毒品，又帶同警員前往
    其住處起獲如附表二所示之毒品，已據被告於偵審中供述明
    確，並有檢驗報告、鑑定通知書及上開扣案毒品可稽。所查
    扣之毒品雖分裝成袋，但各包重量各不相同，彼此又無倍數
    關係，此觀附表及上述檢驗報告、鑑定通知書自明。不足據
    以證明上開多包毒品，係被告為販賣之目的，以電子磅秤秤
    妥重量後分裝待價而沽。再者，被告自86年迄至91年間，5
    次經查獲施用毒品，並經裁定送觀察勒戒、強制戒治及經判
    刑確定，此有台灣高等法院被告前案紀錄表附卷可憑，足見
    被告長期染有施用毒品海洛因及甲基安非他命之惡習，是縱
    查獲被告持有如附表所示數量之毒品，在無其他第3 人明確
    指證向被告購買毒品之情形下，尚難逕認被告有販賣毒品之
    犯行。
  (四)本案所查扣之分裝袋（夾鏈袋）及電子磅秤，乃實務上供分
    裝毒品或秤量所慣用之物，然亦不能排除有施用毒品習慣之
    人，將毒品分裝於夾鏈袋內，以便外出時攜帶而供方便施用
    之可能，況夾鏈袋之用途不一，未必然用以販賣毒品。另扣
    案之電子磅秤雖可供秤量毒品重量之用，但施用毒品成習之
    人，為免向他人買受之毒品斤兩有誤，而利用電子磅秤確認
    毒品之重量，亦非無此可能。因此，縱認被告有使用電子磅
    秤作為確認毒品重量之工具，惟自難僅從被告住處扣得電子
    磅秤及相當數量之夾鏈袋，即據以推論被告有販賣毒品營利
    之犯行。
六、綜合上述，公訴人所提出之證人史豫慈指證被告販賣毒品之
    直接證據，因證述分歧不一，即使所稱向被告購買之說，在
    偵查中前後所述之時間、地點差異甚大，加上其與被告間之
    行動電話通聯紀錄，所顯現渠等當時所在位置，亦無法印證
    史豫慈所指與被告在上開地點為毒品交易屬實。再就史豫慈
    所謂被告委託伊轉賣毒品之說，依公訴意旨所指毒品行情，
    亦無法佐證史豫慈所稱「海洛因1 包及甲基安非他命2 包，
    要向對方收1 萬7 仟元」等語可採，何況其於偵查中即明確
    陳稱是一時緊張編出來的（見偵字第15810 號卷第109 頁反
    面）。雖被告一再辯以其身上所持有毒品是史豫慈所寄放，
    為本院所不採信，但被告否認犯罪事實所持辯解縱使不能成
    立，除非有確實證據足以證明對於被告犯罪已無合理之懷疑
    外，不能遽為有罪之認定。被告基於不自證己罪原則，不負
    自證清白之責任，不能因被告未能提出證據資料證明其無罪
    ，或所持辯解不可取，即以資反證其犯罪之認定。此外，就
    被告與史豫慈間之通聯紀錄及扣案之毒品及器具，均無法明
    確證明被告確有販賣毒品之行為，尚難僅憑證人史豫慈有瑕
    疵之指證，即遽認被告有此販賣毒品犯行，此部分犯罪自屬
    不能證明。原審對於卷內各項證據資料，逐一剖析並參互審
    酌，仍無從獲得有罪之心證，而認不能證明被告犯有販賣毒
    品之罪，依法諭知無罪之判決，於法即核無不合，檢察官提
    起上訴，補充說明被告應有販賣毒品之事證，及被告所辯不
    足採之論述，然由於上開事證瑕疵仍在，仍無法說服本院形
    成被告此部分犯行有罪之確信心證。因認其此部分上訴仍無
    理由，應予駁回。
據上論斷，應依刑事訴訟法369 條第1 項前段、第368 條、第36
4 條、第299 第1 項前段，毒品危害防制條例第8 條第1 項、第
2 項、第18條第1 項前段，刑法第11條、第47條第1 項、第51條
第5 款、第9 款、修正前刑法第56條，判決如主文。
本案經檢察官沈紹嘉到庭執行職務。
中　　華　　民　　國　　96　　年　　2 　　月　　27　　日
                  刑事第七庭    審判長法  官 莊飛宗
                                      法  官 黃憲文
                                      法  官 孫啟強
以上正本證明與原本無異。
如不服本判決應於收受本判決後10日內向本院提出上訴書狀，其
未敘述上訴理由者，並得於提起上訴後10日內向本院補提理由書
狀（均須按他造當事人之人數附繕本）「切勿逕送上級法院」。
中　　華　　民　　國　　96　　年　　2 　　月　　27　　日
　　　　　　　　　　　　　　　　　　　書記官 黃富美
附錄本件判決論罪科刑法條：
毒品危害防制條例第8條第1項、第2項：
轉讓第一級毒品者，處1 年以上7 年以下有期徒刑，得併科新臺
幣1 百萬元以下罰金。
轉讓第二級毒品者，處6 月以上5 年以下有期徒刑，得併科新臺
幣70萬元以下罰金。
   附表一
┌───┬────────┬──────┬──────────┐
│ 編號 │查獲物          │驗前        │驗後                │
├───┼────────┼──────┼──────────┤
│  1   │海洛因1包       │毛重1.8公克 │與附表二編號一合計淨│
│      │                │            │重25公克，包裝重2.74│
│      │                │            │公克                │
├───┼────────┼──────┼──────────┤
│  2   │甲基安非他命1包 │毛重23.6公克│毛重23.5公克        │
└───┴────────┴──────┴──────────┘
   附表二
┌───┬────────┬──────┬──────────┐
│ 編號 │查獲物          │驗前        │驗後                │
├───┼──────┬─┼──────┼──────────┤
│  1   │海洛因4包   ││毛重21.5公克│與附表一編號一合計淨│
│      │            ├─┼──────┤重25公克，包裝重2.74│
│      │            ││毛重2.5公克 │公克                │
│      │            ├─┼──────┤                    │
│      │            ││毛重0.9公克 │                    │
│      │            ├─┼──────┤                    │
│      │            ││毛重0.1公克 │                    │
├───┼──────┼─┼──────┼──────────┤
│  2   │甲基安非他命││毛重5.2公克 │毛重5.1公克         │
│      │13包        ├─┼──────┼──────────┤
│      │            ││毛重3.6公克 │毛重3.5公克         │
│      │            ├─┼──────┼──────────┤
│      │            ││毛重3.7公克 │毛重3.6公克         │
│      │            ├─┼──────┼──────────┤
│      │            ││毛重3.6公克 │毛重3.5公克         │
│      │            ├─┼──────┼──────────┤
│      │            ││毛重3.8公克 │毛重3.7公克         │
│      │            ├─┼──────┼──────────┤
│      │            ││毛重3公克   │毛重2.9公克         │
│      │            ├─┼──────┼──────────┤
│      │            ││毛重3.9公克 │毛重3.8公克         │
│      │            ├─┼──────┼──────────┤
│      │            ││毛重3.9公克 │毛重3.8公克         │
│      │            ├─┼──────┼──────────┤
│      │            ││毛重3.8公克 │毛重3.7公克         │
│      │            ├─┼──────┼──────────┤
│      │            ││毛重3.7公克 │毛重3.6公克         │
│      │            ├─┼──────┼──────────┤
│      │            ││毛重17.6公克│毛重17.5公克        │
│      │            ├─┼──────┼──────────┤
│      │            ││毛重36.2公克│毛重36.1公克        │
│      │            ├─┼──────┼──────────┤
│      │            ││毛重3.7公克 │毛重3.6公克         │
└───┴──────┴─┴──────┴──────────┘
